【裁判字號】    98,訴,706
【裁判日期】    981221
【裁判案由】    毒品危害防制條例
【裁判全文】
臺灣基隆地方法院刑事判決               98年度訴字第706號
公  訴  人  臺灣基隆地方法院檢察署檢察官
被      告  丁○○
選任辯護人  乙○○  律師
            丙○○  律師
上列被告因違反毒品危害防制條例案件，經檢察官提起公訴（九
十八年度偵字第二二五五號），本院判決如下：
    主  文
丁○○販賣第三級毒品，處有期徒刑壹年肆月，扣案行動電話壹
具（插置0000000000門號用戶識別卡）及電子磅秤壹
臺均沒收；未扣案之販賣毒品所得新臺幣壹仟元沒收，如全部或
一部不能沒收時，以其財產抵償之。又販賣第三級毒品，處有期
徒刑壹年肆月，扣案第三級毒品愷他命計貳拾包（毛重計壹佰貳
拾肆公克）、上開毒品包裝袋計貳拾只、行動電話壹具（插置0
000000000門號用戶識別卡）、電子磅秤壹臺均沒收。
應執行有期徒刑貳年，扣案愷他命計貳拾包（毛重計壹佰貳拾肆
公克）、上開毒品包裝袋計貳拾只、行動電話壹具（插置000
0000000門號用戶識別卡）及電子磅秤壹臺均沒收；未扣
案之販賣毒品所得新臺幣壹仟元沒收，如全部或一部不能沒收時
，以其財產抵償之。
    事  實
一、丁○○明知愷他命（俗稱Ｋ他命，下稱愷他命）為毒品危害
    防制條例所列管之第三級毒品，依法不得販賣，竟仍基於販
    賣愷他命以營利之犯意，並以其所有插置00000000
    00門號用戶識別卡之行動電話作為聯絡工具，於附表所列
    時間、地點，將如附表所示重量之愷他命，以附表所示之價
    格，分別賣出予廖凰君計二次。嗣丁○○於民國九十八年四
    月二十九日中午十二時三十分許，前往基隆市仁愛區○○○
    路一一三巷五七弄三十號廖凰君住處前，擬向廖凰君收取前
    欠一千元之愷他命價款時為警盤查，並自其身上扣得愷他命
    二十包（計一大包及十九小包，毛重計一百二十四公克）、
    第二級毒品ＭＤＭＡ三顆（俗稱搖頭丸，丁○○施用第二級
    毒品部分業經觀察、勒戒執行完畢出所，此部分扣案之第二
    級毒品應由檢察官另行聲請單獨宣告沒收）、電子磅秤一臺
    及上開插置0000000000門號用戶識別卡之行動電
    話，並經警先行詢問廖凰君而獲悉上情。
二、案經基隆市警察局第一分局報請臺灣基隆地方法院檢察署檢
    察官偵查起訴。
    理  由
一、證據能力之說明
  (一)證人廖凰君於警詢時之陳述，被告丁○○及其辯護人均未於
    本院準備程序爭執其證據能力，亦未於本案言詞辯論終結前
    對證據能力聲明異議，依刑事訴訟法第一百五十九條之五第
    二項規定，視為被告同意作為證據，且經本院審酌該等言詞
    陳述作成時之情況及證據取得過程等節，認亦適宜作為證據
    ，依同條第一項規定，自得為被告裁判基礎之證據資料。
  (二)又按被告以外之人於偵查中向檢察官所為之陳述，除顯有不
    可信之情況者外，得為證據，刑事訴訟法第一百五十九條之
    一第二項定有明文。本案證人廖凰君於檢察官偵訊時之陳述
    ，係以證人身分經具結後所為，並無事證顯示有何顯不可信
    之情況，依上開規定，自得作為本案證據。
  (三)被告於警詢及偵查中之陳述、卷附基隆市警察局第一分局搜
    索扣押筆錄、扣押物品目錄表、扣押物品收據及毒品初步鑑
    定報告單、被告為警查獲現場、扣案愷他命檢驗照片及證人
    廖凰君所使用0000000000號行動電話顯示簡訊照
    片、扣案愷他命二十包、ＭＤＭＡ三顆、電子磅秤一臺及上
    開插置0000000000門號用戶識別卡之行動電話等
    證據，被告及辯護人於本院準備及審判程序中均不爭執其證
    據能力，且無事實顯示係公務員因違法蒐證所取得，自均有
    證據能力。
二、實體事實之認定
    上開犯罪事實，業據被告迭於警詢、偵訊、本院準備及審判
    程序均自白不諱，核與證人廖凰君於警詢及偵訊之指證大致
    相符，且有卷附查獲現場及證人廖凰君所使用000000
    0000號行動電話顯示簡訊照片可參，及愷他命二十包（
    經基隆市警察局第一分局以聯勤二○四場製造之煙毒品檢驗
    包試劑初步檢驗結果呈愷他命反應，有初步鑑驗報告書及檢
    驗照片在卷可參）、電子磅秤一臺、被告所有插置0000
    000000門號用戶識別卡之行動電話扣案可資佐證。本
    件事證明確，被告犯行洵堪認定，應依法論科。
三、論罪科刑
  (一)按依刑法第二條第一項規定，比較適用最有利於行為人之法
    律時，應就罪刑有關之一切情形，綜其全部之結果，而為比
    較，再適用有利於行為人之法律處斷，且應就罪刑有關之一
    切情形，比較其全部之結果，而為整個之適用，不能割裂而
    分別適用有利之條文。查被告於行為後，毒品危害防制條例
    第四條第三項、第十一條第五項及第十七條均於九十八年五
    月二十日修正公布，並於同年十一月二十日施行，該條例第
    四條第三項於修正前係規定「製造、運輸、販賣第三級毒品
    者，處五年以上有期徒刑，得併科新臺幣五百萬元以下罰金
    。」於修正後則規定「製造、運輸、販賣第三級毒品者，處
    五年以上有期徒刑，得併科新臺幣七百萬元以下罰金。」將
    販賣第三級毒品罪關於罰金部分之法定刑予以提高。另增訂
    修正前所無之第十一條第五項「持有第三級毒品純質淨重二
    十公克以上者，處三年以下有期徒刑，得併科新臺幣三十萬
    元以下罰金。」之規定。而該條例第十七條於修正前係規定
    「犯第四條第一項至第四項、第五條第一項至第四項前段、
    第六條第一項至第四項、第七條第一項至第四項、第八條第
    一項至第四項、第十條或第十一條第一項、第二項之罪，供
    出毒品來源，因而破獲者，得減輕其刑。」於修正後則規定
    「（第一項）犯第四條至第八條、第十條或第十一條之罪，
    供出毒品來源，因而查獲其他正犯或共犯者，減輕或免除其
    刑。（第二項）犯第四條至第八條之罪於偵查及審判中均自
    白者，減輕其刑。」其中第二項部分係增訂規定，立法目的
    在藉此鼓勵行為人及時悔悟，並早日發現真實，節省訴訟勞
    費。本案被告係觸犯販賣第三級毒品罪，其於偵查及審判中
    均自白犯行，若本院整體適用修正前之毒品危害防制條例，
    其持有本件扣案愷他命部分固非犯罪，且修正前同條例第四
    條第三項關於罰金部分之法定刑較輕，然被告將無適用上述
    增訂減輕其刑規定之餘地；反之，若本院整體適用修正後之
    同條例，因被告持有所經查扣之愷他命部分將為其如附表所
    列編號二部分之販賣行為所吸收，而不另論罪，對本案被告
    論罪不生影響，又修正後同條例第四條第三項雖將罰金刑之
    上限提高，然被告即可適用同條例增訂第十七條第二項規定
    予以減輕其刑，顯屬較為有利。經綜合比較結果，應認本案
    整體適用修正後之毒品危害防制條例之規定，始屬適法。是
    核被告所為，係犯修正後毒品危害防制條例第四條第三項之
    販賣第三級毒品罪。被告持有第三級毒品之低度行為，應為
    其販賣之高度行為所吸收（其持有扣案愷他命行為則為附表
    編號二之販賣行為所吸收），不另論罪。
  (二)被告所犯二次販賣第三級毒品行為，犯意各別，行為互殊，
    應分論併罰。
  (三)被告於偵查及審判中對本件二次販賣第三級毒品之犯行均自
    白承認，自應適用修正後毒品危害防制條例第十七條第二項
    規定，俱減輕其刑。
  (四)又按同為販賣第三級毒品之人，其原因動機不一，犯罪情節
    未必盡同，或有大盤毒梟者，抑或中、小盤之分，甚或僅止
    於吸毒者友儕間為求互通有無等情形者亦有之，其販賣行為
    所造成危害社會之程度自屬有異，法律科處此類犯罪，所設
    之法定最低本刑均為有期徒刑五年，不可謂不重。本件被告
    販賣第三級毒品之次數僅二次，對象僅有一人，每次販賣毒
    品數量甚微，獲利不多，所為均係小額交易，應係毒品交易
    之下游，惡性顯然遠不如大量走私進口或長期販賣毒品之「
    大盤」、「中盤」毒梟，對於他人及國家社會侵害之程度非
    屬重大，因認被告販賣第三級毒品之犯罪情節非重，縱對所
    犯各罪量處經前述(三)減輕其刑後之最低刑度，均仍嫌過重，
    依一般國民生活經驗法則，實屬情輕法重，而有堪可憫恕之
    情狀，爰依刑法第五十九條規定，均酌量減輕其刑，並遞減
    之。
  (五)被告之指定辯護人雖於準備程序主張被告得依刑法第六十二
    條自首之規定減輕其刑，然查：證人即本案查獲被告之警員
    吳至勝於本院審判程序證述：本件查獲前並無得到任何線報
    或是其他證據知悉被告有販賣第三級毒品的犯罪嫌疑，查獲
    被告當時伊與同事林錦鴻、潘世熊三個人要到成功一路一一
    三巷五七弄三五號附近抓通緝犯宋金美，伊等經過基隆市○
    ○○路一一三巷五七弄三十號看見被告蹲在路邊在講行動電
    話，伊沒有聽清楚電話通話內容，因為伊之前為了抓宋金美
    已經來過這個地方好幾趟，所以大概認識這個地方的居民，
    知道被告不是這個地方的居民，而且被告當時蹲在基隆市○
    ○○路一一三巷五七弄三十號門口，看起來精神萎靡、雙頰
    凹陷，且有聞到被告身上有Ｋ他命的味道，Ｋ他命的味道好
    像是塑膠燒焦的味道，是施用完Ｋ他命之後身上殘留的味道
    ，所以就盤查被告，在盤查的時候伊有問被告是否有前科，
    被告回答沒有，伊又問被告有無在吸毒，被告也回答沒有，
    伊再進一步問被告身上是否有攜帶毒品，這時伊發現被告右
    手在發抖，伊就詢問被告是否同意讓伊檢查被告手上拿的外
    套，被告同意，就把他手上的外套交給伊檢查，伊發覺被告
    的外套異常的沈重，就在被告外套的口袋內查獲Ｋ他命及Ｍ
    ＤＭＡ、電子磅秤，查獲當時有一個女子叫廖凰君從基隆市
    ○○○路一一三巷五七弄三十號開門出來，當時廖凰君不知
    道伊等在做什麼事情，伊請廖凰君再進去屋內，伊盤問被告
    身上帶這麼毒品做什麼，被告回答是他自己要施用，伊還問
    被告毒品的上游是誰，問被告是否願意打電話把毒品上游約
    出來，被告當時說沒有辦法聯絡，也沒有說出上游是誰，等
    到伊等盤問被告完畢之後，就請被告帶伊等去找廖凰君，要
    問廖凰君為何要找被告，伊等敲基隆市○○○路一一三巷五
    七弄三十號的門，廖凰君開門時，伊等表示身分是警察，查
    獲被告持有毒品，問廖凰君找被告做什麼，廖凰君開門讓伊
    等進入屋內，向伊等說她是要跟被告一起去領錢，這時伊等
    在廖凰君的房間內，看到一個小型的塑膠置物架有兩個殘渣
    袋，當時還沒有辦法分辨是Ｋ他命或是其他毒品，另外在垃
    圾桶內看到一個吸管吸食器，同事林錦鴻就去盤問廖凰君，
    伊就將被告帶出房外，讓林錦鴻在房內盤問廖凰君，後來林
    錦鴻向伊說廖凰君向他說殘渣袋是Ｋ他命的殘渣袋，Ｋ他命
    是她向被告購買的，所以伊等就將廖凰君及被告帶回去警備
    隊調查；伊等在製作筆錄之前有向被告瞭解案情，被告一開
    始稱毒品是自己要施用的，後來因為廖凰君有指證，而且廖
    凰君的手機內有簡訊，被告在旁邊有聽到、看到，所以被告
    後來就承認他有販賣Ｋ他命給廖凰君等語；而被告對於證人
    吳至勝所證述查獲過程亦表示均屬正確，可見警員吳至勝及
    林錦鴻係因查獲被告持有上開扣案愷他命二十包及電子磅秤
    ，已然懷疑被告涉有販賣第三級毒品之犯罪嫌疑，復因被告
    就扣案愷他命先予避就而聲稱係供己施用，警員吳至勝及林
    錦鴻乃隔離詢問證人廖凰君，經證人廖凰君先行指證被告賣
    出愷他命予伊，致警員吳至勝及林錦鴻已有確切根據得被告
    涉有販賣第三級毒品之合理可疑，而非僅單純主觀上之懷疑
    後，復使被告在基隆市警查局第一分局警備隊時聽聞證人廖
    凰君對其上情之指證，被告始坦承犯行甚明。從而，被告就
    其本案販賣第三級毒品之犯行，係於有偵查犯罪權限之警員
    發覺後，方才向警員自白犯罪事實，尚不符刑法第六十二條
    必須對未發覺之罪自首而受裁判之要件，即無依此規定減輕
    其刑之餘地。
  (六)又被告之選任辯護人雖於九十八年八月六日本院審判程序中
    主張被告曾經供出上游，而且偵查隊已在偵辦中，如法院稍
    待審判，被告或有機會得依修正後毒品危害防制條例第十七
    條第一項供出毒品來源而查獲其他正犯或共犯之規定，減輕
    或免除其刑，然查：本院審酌被告之選任辯護人上開意見，
    因將翌次審判程序訂至同年十一月二十三日，嗣再延至同年
    十二月七日，然被告於此審判期日就此表示：警察說還在追
    查，還沒抓到他，因為還在找其他人出面指證他等語，嗣經
    本院詢問基隆市警察局第一分局結果亦同，從而尚未能報請
    檢察官偵辦，亦有本院公務電話紀錄表在卷可憑，可知警方
    並未因被告供出毒品來源，而查獲任何正犯，另被告本案犯
    行復無其他共犯，自亦無從適用修正後毒品危害防制條例第
    十七條第一項規定，就被告本案犯行予以減輕其刑。
  (七)爰審酌被告忽視國家對販賣毒品行為所設嚴刑峻罰，鋌而走
    險，販賣第三級毒品，戕害他人身體健康，助長社會上施用
    毒品之不良風氣，殊不足取；惟其前無任何刑案前科紀錄，
    有臺灣高等法院被告前案紀錄表及臺灣基隆地方法院檢察署
    刑案資料查註紀錄表在卷可參，素行尚佳，又其犯罪手段平
    和，犯後坦承犯行，態度良好，暨其販賣毒品數量甚少，獲
    利亦低，對社會危害程度尚輕，兼衡其國中畢業之智識程度
    等一切情狀，分別量處如主文所示之刑，並定其應執行之刑
    示懲。被告雖尚請求給予宣告緩刑之機會云云，惟本院已就
    被告上揭各項情事予以減刑並從輕量刑，考量販賣毒品罪之
    犯罪性質，並審酌上開行為促使毒品氾濫，助長其餘不良行
    為，認不宜宣告緩刑。
  (八)沒收部分：
  1.扣案愷他命共二十包（毛重計一百二十四公克），係屬第三
    級毒品，而被告於警詢時自承其平均一週向其上游「阿奇」
    交易一次等語，可見其上開扣案愷他命，係其供己施用及於
    附表編號二所示販賣愷他命犯行所餘，而與附表編號一所載
    之販賣愷他命犯行無涉；又修正後毒品危害防制條例已增訂
    第十一條第五項，如前所述，則依此規定，被告經查扣之上
    開愷他命，應認係違禁物，依刑法第三十八條第一項第一款
    之規定，不問屬於犯人與否，應在附表編號二所示犯行之主
    文項下予以宣告沒收。
  2.扣案插置0000000000門號用戶識別卡之行動電話
    一具及電子磅秤，係被告所有供其為附表所示販賣毒品犯行
    時使用；另上開扣案愷他命之包裝袋二十只，係被告所有供
    其持有扣案愷他命所用之物，均經被告供承在卷，應依毒品
    危害防制條例第十九條第一項前段規定，就被告如附表所示
    犯罪，均併諭知沒收（扣案愷他命包裝袋部分則僅於附表編
    號二之犯罪併予宣告沒收）。
  3.按毒品危害防制條例第十九條第一項規定，犯販賣毒品罪者
    ，其犯罪所得之財物均沒收之，係採義務沒收主義。故販賣
    毒品所得之對價，不問其中成本若干，利潤多少，均應全部
    諭知沒收（最高法院九十一年度臺上字第二四一九號判決要
    旨參照）。又毒品危害防制條例第十九條第一項關於犯罪所
    得財物之沒收，其立法方式與貪污治罪條例第十條之規定相
    類似，以有所得者為限，始發生沒收之問題。本件被告如附
    表編號一之販賣毒品犯行，證人廖凰君於被告交付愷他命之
    當場即已給付一千元之對價，此據被告於偵訊時坦承無誤，
    核與證人廖凰君於偵訊時之證述相符，自堪採信，應依前述
    毒品危害防制條例規定，在此犯行之主文項下併諭知沒收，
    且因未據扣案，如全部或一部不能沒收時，以其財產抵償之
    。另被告如附表編號二之販賣毒品犯行，參酌卷附證人廖凰
    君所使用0000000000號行動電話顯示簡訊照片，
    顯示證人廖凰君當時係以賒欠方式向被告購買愷他命，而非
    於被告交付毒品當時給付價金，證人廖凰君亦對此情證述無
    誤，核與被告偵訊所供相符；證人廖凰君雖尚於偵訊時指證
    約一星期後有給付價金等語，然此為被告於偵訊時所否認，
    復無其他積極事證可佐證人廖凰君前揭指證，此部分事實未
    能遽認，自不應併予宣告沒收。
據上論斷，應依刑事訴訟法第二百九十九條第一項前段，修正後
毒品危害防制條例第四條第三項、第十七條第二項，毒品危害防
制條例第十九條第一項，刑法第二條第一項後段、第十一條前段
、第五十九條、第三十八條第一項第一款、第五十一條第五款，
判決如主文。
本案經檢察官甲○○到庭執行職務。
中    華    民    國    98    年    12    月    21    日
                刑事第三庭審判長法  官  鄭景文
                                法  官  黃永定
                                法  官  陳賢德
以上正本證明與原本無異。
如不服本判決應於收受送達後10日內向本院提出上訴書狀，並應
敘述具體理由；其未敘述上訴理由者，應於上訴期間屆滿後20日
內向本院補提理由書(均須按他造當事人之人數附繕本)「切勿逕
送上級法院」。
中    華    民    國    98    年    12    月    23    日
                                書記官  王靜敏
附錄論罪科刑法條
修正後毒品危害防制條例第四條第三項
製造、運輸、販賣第三級毒品者，處五年以上有期徒刑，得併科
新臺幣七百萬元以下罰金。
附表
┌──┬─────────┬───────┬─────┬───────────┐
│編號│       時間       │     地點     │ 毒品數量 │       毒品價金       │
├──┼─────────┼───────┼─────┼───────────┤
│ 一 │九十八年三月初某日│基隆市仁愛區忠│二點五公克│新臺幣一千元          │
│    │上午六至七時許    │四路十三號前  │          │                      │
├──┼─────────┼───────┼─────┼───────────┤
│ 二 │九十八年四月二十六│同上          │同上      │同上（此部分價金未付）│
│    │日上午六至七時許  │              │          │                      │
└──┴─────────┴───────┴─────┴───────────┘


司法院資訊處製作；財團法人民間司法改革基金會備份。
